【裁判字號】    99,審訴,3441
【裁判日期】    991029
【裁判案由】    毒品危害防制條例
【裁判全文】
臺灣高雄地方法院刑事判決            99年度審訴字第3441號
公  訴  人  臺灣高雄地方法院檢察署檢察官
被      告  乙○○
上列被告因毒品危害防制條例案件，經檢察官提起公訴（99年度
毒偵字第4220號、第4694號），嗣本院訊問被告後，因被告就其
被訴事實為有罪之陳述，經詢問被告及檢察官之意見後，合議庭
裁定由受命法官依簡式審判程序獨任審理，並判決如下：
    主  文
乙○○施用第一級毒品，共貳罪，均累犯，各處有期徒刑壹年。
又施用第二級毒品，共貳罪，均累犯，各處有期徒刑伍月。應執
行有期徒刑貳年捌月。
    事  實
一、乙○○前於民國89年間因施用毒品案件，經本院裁定送觀察
    勒戒後，因認有繼續施用毒品傾向，再以89年度毒聲字第
    1122號裁定令入戒治處所施以強制戒治，經停止戒治、撤銷
    停止戒治，於90年6 月24日執行完畢釋放，經臺灣高雄地方
    法院檢察署檢察官於90年度戒毒偵字第803 號為不起訴處分
    確定。復於上開強制戒治執行完畢釋放後5 年內，於93年間
    再因施用毒品、竊盜案件，經臺灣高等法院高雄分院以93
    年度上訴字第588 號判處有期徒刑1 年、5 月，合併定應執
    行刑為有期徒刑1 年3 月確定。又於95、96年間，因竊盜、
    施用毒品等案件，經本院分別以95年度易字第1074號、95年
    度訴字第2022號、95年度易字第1724號、95年度訴字第3908
    號、96年度簡字第114 號各判處有期徒刑6 月、1 年、6 月
    、1 年、3 月確定，經減刑後合併定應執行刑為有期徒刑1
    年5 月確定。復因竊盜、過失傷害、偽造文書等案件，分別
    經本院以95年度簡字第4834號、95年度交簡字第2363號、96
    年度訴字第1124號各判處拘役40日、55日、有期徒刑8 月，
    經減刑後合併定應執行刑各為拘役45日、有期徒刑4 月確定
    ，並與上開有期徒刑1 年5 月接續執行，於97年7 月19日因
    縮刑期滿執行完畢。詎其不知悔改，明知海洛因、甲基安非
    他命業經毒品危害防制條例第2 條第2 項第1 款、第2 款明
    定為第一、二級毒品，不得非法施用，仍基於施用第一級毒
    品海洛因、第二級毒品甲基安非他命之犯意，先後於下列時
    、地為施用毒品行為：
  (一)於99年6月2日15時50分為警採尿前回溯72小時內之某時，在
    不詳地點，以海洛因摻水置於針筒內注射之方式，施用第一
    級毒品海洛因1次；另於同日15時50分為警採尿前回溯96小
    時內之某時，在不詳地點，以不詳方式，施用第二級毒品甲
    基安非他命1次。嗣於同日15時許，在高雄市○鎮區○○街7
    巷口，因形跡可疑為警盤查，經乙○○同意採集尿液送驗（
    檢體編號：I-696），檢驗結果呈嗎啡、可待因、安非他命
    、甲基安非他命之陽性反應。
  (二)於99年6月9日12時38分為警採尿前回溯72小時內之某時，在
    不詳地點，以海洛因摻水置於針筒內注射之方式，施用第一
    級毒品海洛因1次；另於同日12時38分為警採尿前回溯96小
    時內之某時，在不詳地點，以不詳方式，施用第二級毒品甲
    基安非他命1次。嗣於同日11時許，在高雄市旗津區○○○
    路13巷口，因騎乘機車未懸掛車牌為警攔檢，經乙○○同意
    採集尿液送驗（檢體編號：E99215），檢驗結果呈嗎啡、可
    待因、安非他命、甲基安非他命之陽性反應。
二、案經高雄市政府警察局前鎮分局、鼓山分局移送臺灣高雄地
    方法院檢察署檢察官偵查起訴。
    理  由
一、本件被告乙○○所犯均為死刑、無期徒刑、最輕本刑為3年
    以上有期徒刑以外之罪，其於審判程序中就被訴事實為有罪
    之陳述，經本院告知簡式審判程序之旨，並聽取當事人意見
    後，認宜進行簡式審判程序，爰依刑事訴訟法第273條之1第
    1項規定，裁定進行簡式審判程序，合先敘明。又簡式審判
    程序之證據調查，依刑事訴訟法第273條之2規定，不受同法
    第159條第1項審判外陳述排除之限制，再被告對於卷內之各
    項證據亦不爭執證據能力（本院卷第32頁背面、第33頁），
    故卷內所列之各項證據，自得作為證據，先予敘明。
二、前揭事實，業據被告乙○○於本院審理中坦承不諱；又其為
    警查獲時所採尿液經送檢驗結果，確呈嗎啡、可待因、安非
    他命、甲基安非他命之陽性反應，此濫用藥物尿液檢體監管
    記錄表1 份、高雄市政府警察局前鎮○○○○路派出所查獲
    毒品案件犯罪嫌疑人姓名對照表1 份、高雄市政府警察局鼓
    山分局99年查獲毒品案件嫌疑人尿液代碼─姓名對照登記表
    1 份、高雄市立凱旋醫院濫用藥物尿液檢驗報告2 份（參警
    一卷第8 至10頁、警二卷第14至15頁）在卷可稽。綜上所述
    ，被告上開任意性之自白既有前揭證據可佐，核與事實相符
    ，自得採為論罪科刑之依據。又被告有犯罪事實欄所載之犯
    罪前科及執行情形，有臺灣高等法院被告前案紀錄表1 份在
    卷可稽，是本案事證已臻明確，被告犯行洵堪認定。
三、按毒品危害防制條例於92年7 月9 日修正公布，自93年1 月
    9 日施行，其中第20條、第23條將施用毒品之刑事處遇程序
    程序，區分為「初犯」及「5 年內再犯」、「5 年後再犯」
    。依其立法理由之說明：「初犯」，經觀察、勒戒或強制戒
    治後，應為不起訴處分或不付審理之裁定；經觀察、勒戒或
    強制戒治執行完畢釋放後，「5 年內再犯」者，因其再犯率
    甚高，原實施之觀察、勒戒及強制戒治既已無法收其實效，
    爰依法追訴或裁定交付審理。至於經觀察、勒戒或強制戒治
    執行完畢釋放後，「5 年後再犯」者，前所實施之觀察、勒
    戒或強制戒治已足以遮斷其施用毒品之毒癮，為期自新及協
    助其斷除毒癮，仍適用「初犯」規定，先經觀察、勒戒或強
    制戒治之程序。從而依修正後之規定，僅限於「初犯」及「
    5 年後再犯」2 種情形，始應先經觀察、勒戒或強制戒治程
    序。倘被告於5 年內已再犯，經依法追訴處罰，縱其第3 次
    （或第3次 以上）再度施用毒品之時間，在初犯經觀察、勒
    戒或強制戒治執行完畢釋放5 年以後，已不合於「5 年後再
    犯」之規定，且因已於「5 年內再犯」，顯見其再犯率甚高
    ，原實施觀察、勒戒或強制戒治，已無法收其實效，即應依
    該條例第10 條 處罰（最高法院95年5 月9 日第7 次刑事庭
    會議決議參照）。本件被告前因施用毒品案件，經送強制戒
    治，於90年6 月24日執行完畢釋放，嗣因施用毒品、竊盜案
    件，經臺灣高等法院高雄分院以93年度上訴字第588 號判處
    有期徒刑1 年、5 月，合併定應執行刑為有期徒刑1 年3 月
    確定，於94年12月31日執行完畢出監，有臺灣高等法院被告
    前案紀錄表1份 在卷可按，故被告於前述強制戒治執行完畢
    釋放後，5 年內再犯上開施用毒品罪，並經判決確定，則其
    再度犯本件施用毒品犯行，雖距前述強制戒治執行完畢釋放
    後已逾5 年，揆諸前開說明，仍應依法論科。
四、核被告乙○○所為4 次犯行，係分別犯毒品危害防制條例第
    10條第1 項之施用第一級毒品罪（2 罪）及同條第2 項之施
    用第二級毒品罪（2 罪）。被告因施用而持有海洛因、甲基
    安非他命之低度行為，應為施用之高度行為所吸收，均不另
    論罪。又被告所犯上開4 罪，犯意各別，罪質各異，行為互
    殊，應予分論併罰。又被告有犯罪事實欄所載之犯罪前科及
    執行情形，有臺灣高等法院被告前案紀錄表1 份在卷可查，
    其於上開有期徒刑執行完畢後5 年內，故意再犯本件有期徒
    刑以上之4 罪，均為累犯，爰均依刑法第47條第1 項之規定
    加重其刑。審酌被告歷經觀察勒戒、強制戒治，然仍未戒除
    毒癮，顯見其意志不堅，惟念其施用毒品之行為，究屬戕害
    自己身心，尚未危害他人，且於本院審理中已坦承犯行，犯
    罪後態度良好等一切情狀，暨參酌檢察官之具體求刑，分別
    量處如主文所示之刑，並定其應執行之刑，以示懲儆。
據上論斷，應依刑事訴訟法第273條之1第1項、第299條第1項前
段，毒品危害防制條例第10條第1項、第2項，刑法第11條前段、
第47條第1項、第51條第5款，判決如主文。
本案經檢察官甲○○到庭執行職務。
中    華    民    國    99    年    10    月    29    日
                  刑事第十庭    法  官  張  震
以上正本證明與原本無異。
如不服本判決應於收受送達後10日內向本院提出上訴書狀，並應
敘述具體理由；如未敘述上訴理由者，應於上訴期間屆滿後20日
內向本院補提理由書（均須按他造當事人之人數附繕本）「切勿
逕送上級法院」。
中    華    民    國    99    年    10    月    29    日
                                書記官  邱家銘
附錄本判決論罪科刑之法條：
毒品危害防制條例第10條第1項
施用第一級毒品者，處6月以上5年以下有期徒刑。
毒品危害防制條例第10條第2項
施用第二級毒品者，處3年以下有期徒刑。

司法院資訊處製作；財團法人民間司法改革基金會備份。
